臺灣高等法院刑事判決
110年度交上易字第114號
上  訴  人  
即  被  告  陳軒正  



選任辯護人  楊佳陵律師
上列上訴人即被告因過失傷害案件，不服臺灣臺北地方法院109
年度交易字第110號，中華民國110年1月29日第一審判決（起訴
案號：臺灣臺北地方檢察署109年度調偵字第1336號），提起上
訴，本院判決如下：
    主  文
上訴駁回。
    事  實
一、陳軒正於民國108年4月28日上午11時9分許，駕駛車牌號碼0
    00-0000號自用小客車，沿臺北市大安區敦化南路2段分隔島
    右側慢車道之第2車道由南往北方向行駛，行經同路段與安
    和路2段171巷之交岔口時，本應依速限行駛，且應注意車前
    狀況，隨時採取必要之安全措施，而依當時情形天氣晴、日
    間自然光線、柏油路面乾燥無缺陷、無障礙物、視距良好，
    無不能注意之情事，竟超速行駛且疏未注意車前狀況，適有
    李淑芬駕駛車牌號碼0000-00號自用小客車於同路段對向內
    側車道進入上開交岔路口，左轉通過分隔島正欲跨越同路段
    對向慢車道駛入安和路2段171巷時，亦應注意行駛至交岔路
    口，轉彎車應禮讓直行車先行，而依前揭客觀情況，並無不
    能注意之情事，竟未注意陳軒正駕駛之上開車輛自對向車道
    直行駛來，仍逕自左轉通過，陳軒正見狀煞車不及，所駕駛
    車輛之左前車頭與李淑芬駕駛車輛之右前葉子板至車燈處發
    生碰撞，李淑芬因撞擊力道甚烈而受有右手腕3x1.5公分之
    磨損擦傷之傷害。嗣經報警獲報前往現場處理，尚未發覺上
    開犯罪前，陳軒正在場向警員承認肇事自首而接受裁判，而
    悉上情。
二、案經李淑芬訴由臺灣臺北地方檢察署檢察官偵查起訴。
    理  由
壹、證據能力：
    按被告以外之人於審判外之陳述，雖不符刑事訴訟法第159
    條之1至第159條之4規定，而經當事人於審判程序同意作為
    證據，法院審酌該言詞陳述或書面陳述作成時之情況，認為
    適當者，亦得為證據；當事人、代理人或辯護人於法院調查
    證據時，知有刑事訴訟法第159條第1項不得為證據之情形，
    而未於言詞辯論終結前聲明異議者，視為有前項之同意，刑
    事訴訟法第159條之5第1、2項亦有明定。本判決下列所引用
    審判外陳述之供述證據部分，經檢察官、上訴人即被告陳軒
    正（下稱被告）及其辯護人表示同意有證據能力（本院卷第
    415至417頁），經本院審酌各該陳述作成時之情況，並無違
    法不當情事，因而認為適當，均認有證據能力；本院所引用
    之其他非供述證據部分，經查並非違法取得，亦無依法應排
    除其證據能力之情形，復與本案待證事實具有自然之關連性
    ，均應有證據能力，合先敘明。
貳、認定犯罪事實所憑證據及理由：
一、訊據被告固不否認於上開時、地駕駛上開車輛與告訴人李淑
    芬（下稱告訴人）所駕駛車輛發生碰撞事故，然矢口否認有
    何過失傷害犯行，辯稱：伊並未超速，且視線遭案發路段之
    行道樹遮蔽，無法發現告訴人自對向車道左轉駛來，且告訴
    人之傷勢與本案車禍事故無關云云。
二、經查：
　㈠被告於上開時、地駕駛車牌號碼000-0000號自用小客車，沿
    臺北市大安區敦化南路2段分隔島右側慢車道之第2車道由南
    往北方向行駛，行經同路段與安和路2段171巷之交岔口時，
    告訴人所駕駛之車牌號碼0000-00號自用小客車，自同路段
    北往南方向左轉通過快慢車道分隔島正欲跨越南往北方向慢
    車道進入安和路2段171巷時，二車在由南往北慢車道之第2
    車道前發生碰撞事故，業據被告供承在卷（他字第11713號
    卷第38頁背面），核與告訴人所為指述一致（他字第11713
    號卷第41頁），並有道路交通事故現場圖、道路交通事故補
    充資料表、道路交通事故調查報告表（一）、（二）、道路
    交通事故當事人登記聯單等件在卷可憑（他字第11713號卷
    第51、53、59、61、63頁），此部分事實先堪認定。
　㈡告訴人因上開碰撞事故而受有右手腕磨損擦傷3x1.5公分一節
    ，有昱明診所於108年5月7日出具之診斷證明書、及蓋有該
    診所門診章與醫師周建中簽名之病歷表在卷足憑（他字第11
    713號卷第11頁，調偵字第1336號卷第15至19頁）。雖被告
    一再抗辯告訴人所受上開傷勢與本案車禍事故無關云云，然
    證人即臺北市政府警察局大安分局交通分隊警員黃芝婷於原
    審已證稱:伊到現場處理本件車禍，雙方都說有受傷，只是
    當下沒有送醫，告訴人有說撞傷，因為當時撞擊力道很大，
    但伊不記得具體的受傷部位，車禍處理時，都會問雙方有無
    受傷、要不要送醫，流程上有區別有受傷和沒有受傷的做不
    同處理等語（原審易字卷第45至46、48頁），佐以卷附填表
    日期為108年4月28日之道路交通事故調查報告表（二）之記
    載，係勾選告訴人有受傷、主要傷處在手（腕）部，且卷附
    車損照片亦顯示，告訴人車輛右前車頭引擎室變形扭曲、受
    損嚴重（他字第11713號卷第82至83頁），則以此等猛烈撞
    擊之力道，告訴人手腕因車體撞擊而受有磨損擦傷之傷勢，
    客觀上並無悖於常情之處。雖告訴人於108年5月7日始前往
    昱明診所看診，然其於偵訊時亦已說明未立刻前往驗傷之原
    因，即：車禍發生當下是請警方調查，雙方都有保險，保險
    公司有與伊聯絡，伊有將受傷之事告知保險公司及警察，伊
    是覺得被告看起來不錯，且有保險，應該不用走到刑事，後
    來朋友建議伊還是去驗傷，有備無患，沒想到真的用上等語
    （調偵字第1336號卷第33頁），佐以告訴人於108年10月22
    日始向臺灣臺北地方檢察署提出刑事告訴狀（他字第11713
    號卷第3頁），可見告訴人前開所述一開始不想提出刑事告
    訴等語非虛，益徵告訴人並無為向被告求償而刻意驗傷之情
    ，是被告此節所辯，自不足採。告訴人右手腕磨損擦傷3x1.
    5公分之傷勢，與上開車禍事故乃具相當因果關係。
　㈢被告就上開車禍事故之發生，有超速行駛及未注意車前狀況
    之過失：
　⒈查本案車禍事故路段，為市區道路，速限為時速50公里，此
    觀之道路交通事故調查報告表（一）所載即明（他字第1171
    3號卷第59頁）。被告於警詢時供稱：伊有看到對方的車在
    分隔島停止狀態，伊到路口時，對方就突然往前開，伊立即
    煞車閃避但來不及，伊發現危害狀況時行車速率約時速40至
    50公里，距離對方僅半個車身，即煞車往右閃避等語（他字
    第11713號卷第57頁），核與告訴人於警詢時所稱：伊左轉
    至分隔島時有停下來查看南往北車道無來車後，往前行駛時
    ，被告車輛就高速從伊右側撞上來等語一致（他字第11713
    號卷第55頁），可見告訴人左轉時固有疏未注意被告車輛直
    行駛來，而有未禮讓直行車之過失，然被告既發現告訴人車
    輛在分隔島前減速準備跨越南往北慢車道駛入安和路2段171
    巷，顯見被告亦有因超速行駛而致發現告訴人車輛駛至慢車
    道前已煞停不及之情，始肇致本件碰撞事故發生甚明。
　⒉又本件經臺北市車輛行車事故鑑定委員會依被告行車影像攝
    錄其行車動態，及警方照片拍攝之車損情形，認被告車輛事
    故前有超速行駛之情形；且臺北市車輛行車事故鑑定覆議會
    覆議結果，參酌被告車前行車錄影畫面顯示，影片時間第4-
    8秒許，見被告車輛駛於敦化南路2段南向北分隔島右側第2
    車道，第8秒見告訴人車輛行駛於肇事路口內進行左轉彎，
    隨即被告車輛駛至其行向機車停等區空間（此時告訴人車輛
    位於被告行向左邊分隔島前方），告訴人車輛持續左轉彎（
    位於被告行向分隔島右側第一車道前方），並見被告車輛持
    續駛入肇事路口，第9秒見告訴人車輛持續左轉彎，同時間
    見被告車輛向右偏向，隨即見二車發生碰撞，被告車輛向其
    右前方行進並撞及路邊燈桿後停止，是以推析，告訴人車輛
    為轉彎車，於左轉過程中疏未確實注意同路其他車輛之行駛
    動態，未讓對向直行之被告車輛先行，已影響直行車輛行車
    動線，方致與被告車輛發生碰撞而肇事，是告訴人車輛「左
    轉彎車不讓直行車先行」為肇事主因，另被告車輛雖係直行
    車，依影像顯示，自第5秒至第7秒，3秒至少行駛6組車道線
    （1組車道線為10公尺），事故前被告車輛之車速已逾市區
    道路速限50公里/小時，方致見前方向左轉彎之告訴人車輛
    時，不及採取必要之安全措施而與告訴人車輛發生碰撞，是
    被告車輛「超速行駛」為肇事次因，此有臺北市車輛行車事
    故鑑定委員會鑑定意見書、臺北市車輛行車事故鑑定覆議會
    覆議意見書在卷可憑（他字卷第11713號卷第15至17頁，偵
    字第327號卷第25至27頁），可見被告所辯並無超速一節，
    與上開所示其行車動態不符，自不足採。
　⒊雖被告辯稱伊視線受本案車禍路段之行道樹阻擋，即使保持
    速限行駛仍無法避免本案碰撞事故發生云云，然依被告前開
    於警詢所述，已見到告訴人車輛駛至快慢車道分隔島前停下
    來，此與告訴人所述有停在分隔島前確認南往北方向沒有來
    車始繼續向前行駛一情相符，已可見被告並無任何視線受阻
    擋之狀況。佐以本案發生碰撞事故之地點，係在敦化南路2
    段南往北方向慢車道第2車道前之路口處，分隔島係在被告
    行駛之南往北車道左側，而告訴人已駛出分隔島前，進入南
    往北之慢車道前，可見被告所稱已看到告訴人車輛在分隔島
    前停下之供述屬實，足認其事後始辯稱視線受行道樹阻擋、
    無法發現告訴人車輛駛來云云，無非卸責之詞，不足採信。
    而辯護人於本院審理時聲請勘驗現場路況部分，本案係發生
    於000年0月00日，至本院審理時，已相距2年以上，本已無
    法藉由勘驗確認該路段行道樹之生長狀況，況被告確已在分
    隔島前看到告訴人車輛，是此部分調查自無必要，併此說明
    。
　⒋本案案發當時為108年4月28日上午11時09分許，日間光線充
    足、天氣晴朗，路面乾燥無障礙物、視距良好，此觀之卷附
    現場照片即明（他字第11713號卷第79頁），並有道路交通
    事故調查報告表（一）在卷可稽（他字第11713號卷第59頁
    ），客觀上亦無何視線不良之情形。被告車輛超速行駛、未
    注意車前狀況，而撞及當時左轉未禮讓直行車之告訴人車輛
    ，致告訴人受有上開傷害，且該傷害與本件車禍事故之發生
    ，具有相當因果關係，被告就本件車禍事故自有過失甚明。
    告訴人就本案碰撞事故，雖與有過失，然被告亦有超速行駛
    ，未注意車前狀況、隨時採取必要安全措施之過失，已認定
    如前述，告訴人就本案之與有過失，並不能解免被告之過失
    責任。
三、本件被告過失傷害犯行，事證明確，堪予認定，應依法論科
    。　　
參、論罪：
一、新舊法比較之說明：
    被告行為後，刑法第284條第1項前段過失傷害罪之規定，於
    108年5月29日修正公布，並於108年5月31日施行，修正前刑
    法第284條第1項前段規定：「因過失傷害人者，處6月以下
    有期徒刑、拘役或5百元以下罰金」；修正後條次移列為刑
    法第284條前段，規定：「因過失傷害人者，處1年以下有期
    徒刑、拘役或10萬元以下罰金」，將法定刑上限予以提高，
    是修正後新法並未較有利於行為人，經比較新舊法之結果，
    應適用對被告較為有利之修正前刑法第284條第1項前段過失
    傷害罪之規定。
二、核被告所為，係犯修正前刑法第284條第1項前段之過失傷害
    罪。又被告於本案交通事故發生後，報案人或勤務指揮中心
    轉來資料未報明肇事人姓名，而於處理人員前往現場處理時
    在場，並在有偵查犯罪職權之機關及公務員知悉犯罪前，向
    到場處理之警員供認肇事，並接受後續之調查、偵查及審判
    程序，此有卷附道路交通事故肇事人自首情形紀錄表足憑（
    他字第11713號卷第65頁）。是被告在犯罪未發覺前自首而
    接受裁判，符合自首規定，應依刑法第62條前段之規定，減
    輕其刑。　　
肆、駁回上訴之理由：
　　原審以被告犯罪事證明確，適用修正前刑法第284條第1項前
    段、第62條、第41條第1項前段等規定，審酌本件被告之過
    失程度，與告訴人所受傷勢狀況，犯罪後未與告訴人達成和
    解或道歉之態度，暨其素行、智識程度、家庭生活經濟狀況
    等一切情狀，量處拘役30日，並諭知如易科罰金以新臺幣10
    00元折算1日之折算標準，核其認事用法並無違誤，量刑亦
    屬妥適。被告上訴矢口否認犯行，業經本院逐一指駁如前，
    其猶執前詞指摘原判決不當，自非有據。被告之上訴為無理
    由，應予駁回。　　　　
據上論斷，應依刑事訴訟法第368條，判決如主文。
本案經檢察官郭昭吟提起公訴，被告上訴，經檢察官郭靜文到庭
執行職務。
中　　華　　民　　國　　111 　年　　1 　　月　　18　　日
                  刑事第二十二庭審判長法　官  王美玲
                                      法　官  陳銘壎
                                      法　官  汪怡君
以上正本證明與原本無異。
不得上訴。
                                      書記官  高妤瑄
中　　華　　民　　國　　111 　年　　1 　　月　　18　　日